臺灣高等法院刑事判決　　　　　　　　　　　　　九十二年度上訴字第三七八一號
　　上　訴　人
　　即　被　告　甲○○
右上訴人因搶奪案件，不服臺灣板橋地方法院九十二年度訴字第一五五０號，中華民
國九十二年八月二十九日第一審判決（起訴案號：臺灣板橋地方法院檢察署九十二年
度偵字第一一四００號），提起上訴，本院判決如左：
    主  文
上訴駁回。
    事  實
一、甲○○（原名李文富）曾有違反槍砲彈藥刀械管制條例、賭博等前科（未構成累
    犯），又於民國八十九年四月十一日因侵占案件經臺灣板橋地方法院判處有期徒
    刑七月，並於同年五月八日確定，甫於九十年一月十一日執行完畢。猶不知悔改
    ，竟夥同綽號「阿吉仔」真實姓名年籍不詳之成年男子，共同基於意圖為自己不
    法所有之犯意聯絡，於九十二年六月三日晚上二十時七分（起訴書誤載為十分）
    許，甲○○頭戴其所有之機車安全帽與綽號「阿吉仔」之人一起進入臺北縣三重
    市○○路十號中山郵局之提款機室，乘乙○○提款後疏於防備之際，由甲○○拉
    同》一千五百元及國民
    號「阿吉仔」之人則同時拉住乙○○之左手臂，下手搶奪乙○○剛從提款機提領
    出來尚握在左手中之現金二萬元，然因乙○○緊握拳頭而未被搶走，甲○○搶得
    皮夾後旋即與綽號「阿吉仔」之人往外逃竄。乙○○見狀自後追趕並大喊「搶奪
    」，嗣於同日晚上二十時十分許，在臺北縣三重市○○路十二巷內追上甲○○，
    雙方拉扯間，幸為路過之林雲漢及巡邏警員林建義等人發現，始當場逮獲甲○○
    ，並在其身上扣得乙○○所有之皮夾一只及所戴機車安全帽一頂，而綽號「阿吉
    仔」之人則乘亂逃逸。
二、案經乙○○訴由臺北縣政府警察局三重分局報請台灣板橋地方法院檢察署檢察官
    偵查起訴。
    理  由
一、訊據被告甲○○固坦承於右揭時地為路人及巡邏警員當場逮獲等情，惟矢口否認
    有搶奪犯行，辯稱：「我沒有搶他的皮包，二千元是我在大同北路的時候賣愛玉
    冰，他常常來光顧，是我那邊的熟客，當時他的機車壞掉跟我借錢修理，須要一
    千三百元」云云（見本院九十二年十一月十四日筆錄），又其前於原審辯稱：伊
    於當晚十九、二十時許，騎機車返家途中行經中山路與三民路口附近，巧遇騎機
    車之「阿吉仔」，伊即欲向他討回欠款二千元，當時「阿吉仔」告以「他的朋友
    還他錢，他就能還伊」云云，伊即與「阿吉仔」同行，路上又聽信「阿吉仔」所
    言「他已看見欠他錢的朋友，一起去跟他要」云云，伊才會隨「阿吉仔」進入郵
    局提款機室要錢，於「阿吉仔」與乙○○拉扯間，「阿吉仔」說他認錯人，並旋
    即逃跑，伊才跟著逃跑，皮夾是乙○○掉在地上，伊撿起要還他云云。
    經查：
（一）、右揭事實，業據被害人乙○○於警詢及原審審理時指訴歷歷，並經證人即路
        人林雲漢於警詢時及查獲警員林建義於原審審理時證述屬實，復有贓物認領
        保管單一件、自郵局提款機室之監視錄影帶翻拍之相片三張附卷及機車安全
        帽一頂扣案等足資佐證。
（二）、參以被告甲○○於警詢時係辯稱：「我沒有搶皮包，是恰巧我要進去郵局領
        錢，看到被害人乙○○和綽號『阿吉仔』的男子在打架，兩人打到郵局外面
        ，而我也被他們兩人推擠到外面，被害人乙○○的皮包就掉在地上，我就撿
        起來。後來他們好幾個人要追打我，我就趕快往中山路十二巷內逃跑，被害
        人乙○○從後追趕我，並大叫搶奪，後來我就停在路中將皮包還他。所以我
        沒有搶」云云，及其於檢察官初訊時辯稱：「…被害人的東西是我在提款機
        室的門口撿到的，我當時是剛進大門一步路而已，尚未走到提款機前面」云
        云，嗣於檢察官複訊時始改稱：「（你二人《指被告與阿吉仔》一起進入提
        款機室內？）沒有，我朋友要向他要錢，他先進入，我是他二人吵架，我衝
        進去」、「（為何被害人皮包在你手上？）我勸架，我拉他手，皮包掉下去
        ，我才撿起來」云云，再經核前揭被告於原審審理時所為之辯解，顯見被告
        對於其究竟為何會進入該郵局提款機室、有無拉扯被害人之手及被告為何會
        持有被害人之皮包等重要情節之供述，前後並不一致，已難遽以採信。
（三）、再者，被告甲○○與被害人乙○○於臺北縣三重市○○路十二巷內正在拉扯
        時，適為路人林雲漢及巡邏警員林建義看見，始合力逮獲被告等情，已經證
        人林雲漢及林建義供明在卷，且觀諸卷附之自郵局提款機室監視錄影帶所翻
        拍之相片三張，清楚可見頭戴安全帽之人有動手拉扯被害人之右手，另一男
        子則動手拉扯被害人之左手，二人合力拉扯被害人等情，而被告亦不否認伊
        就是該相片中頭戴安全帽之人，若被告甲○○無共同搶奪之犯意，何以其於
        郵局提款機室及附近之巷弄內均動手拉扯被害人？是被告所辯，顯與常情相
        違，應係事後圖卸刑責之詞，不足採信。另被害人乙○○雖於原審審理時指
        稱：搶奪其皮包之人並非當庭之被告甲○○云云，惟經原審核對卷附之被告
        甲○○於為警查獲後在警局所攝之相片，認為應係被告甲○○本人無訛，且
        證人即警員林建義於原審審理時亦當庭指認被告甲○○確係其當場所逮獲之
        嫌犯無疑，是以，被害人乙○○前揭供述，與事實不符，尚不足據為對被告
        有利之認定。本件事證已臻明確，被告搶奪犯行洵堪認定。
二、核被告甲○○所為，係犯刑法第三百二十五條第一項之搶奪罪。又被告與綽號「
    阿吉仔」真實姓名年籍不詳之成年男子間，有犯意之聯絡及行為之分擔，為共同
    正犯。又被告有如事實欄所示於八十九年四月十一日因侵占案件經臺灣板橋地方
    法院判處有期徒刑七月，並於同年五月八日確定，甫於九十年一月十一日執行完
    畢，有本院被告全國前案紀錄表一件附卷可參，其於五年內再犯本件有期徒刑以
    上之罪，為累犯，應依法加重其刑。
三、原審就事實詳為調查審究後，依刑法第二十八條、第三百二十五條第一項、第四
    十七條、第三十八條第一項第二款規定，並審審酌被告之素行資料，且其時值壯
    年，不思上進，竟結夥搶奪他人皮包，所得財物雖非鉅，然對被害人之安全及身
    體、心理所造成影響非輕，及被告犯罪後否認犯行，未見悔意，態度不佳等一切
    情狀，以被告甲○○共同意圖為自己不法之所有，而搶奪他人之動產，累犯，處
    有期徒刑九月，並就扣案之機車安全帽一頂，認為係被告甲○○所有，已據其供
    述屬實，且係供被告犯罪所用之物，應依刑法第三十八條第一項第二款規定宣告
    沒收之，其認事用法，洵無違誤，量刑亦屬妥適，被告上訴否認犯罪，指摘原判
    決不當，非有理由，其上訴應予駁回。
四、被告經合法傳喚，於審判期日無正當理由不到庭，爰不待其陳述，逕行判決。
據上論斷，應依刑事訴訟法第三百六十八條、第三百七十一條，判決如主文。
本案經檢察官李良忠到庭執行職務。
中　　　華　　　民　　　國　　九十三　　年　　　一　　　月　　 十二 　　日
                              臺灣高等法院刑事第二十一庭
                                  審判長法  官  葉　騰　瑞
                                        法  官  莊　明　彰
                                        法  官  江　國　華
右正本證明與原本無異。
如不服本判決，應於收受送達後十日內向本院提出上訴書狀，其未敘述上訴之理由者
並得於提起上訴後十日內向本院補提理由書（均須按他造當事人之人數附繕本）。
                                        書記官  陳　秋　萍
中　　　華　　　民　　　國　　九十三　　年　　　五　　　月　　　四　　　日
附錄：本案論罪科刑法條全文
中華民國刑法第三百二十五條
(普通搶奪罪)
意圖為自己或第三人不法之所有，而搶奪他人之動產者，處六月以上五年以下有期徒
刑。
因而致人於死者，處無期徒刑或七年以上有期徒刑，致重傷者，處三年以上十年以下
有期徒刑。
第一項之未遂犯罰之。
